【裁判字號】    92,上訴,556
【裁判日期】    920514
【裁判案由】    偽造文書
【裁判全文】
臺灣高等法院高雄分院刑事判決                    九十二年度上訴字第五五六號
      上  訴  人  台灣高雄地方法院檢察署檢察官
      被      告  乙○○
右上訴人因被告偽造文書案件，不服臺灣高雄地方法院九十一年度易字第一六三五號
號中華民國九十二年一月三十日第一審判決（起訴案號：臺灣高雄地方法院檢察署九
十一年度偵字第六五五二號），提起上訴，及移
四五八０號），本院判決如左：
      主  文
原判決撤銷。
乙○○共同偽造私文書，足以生損害於他人，累犯，處有期徒刑陸月，如易科罰金，
以參佰元折算壹日。如附表所示之偽造信用卡玖張及經變造甲○○國民身分證上「乙
○○」本人之人頭照片壹張，均沒收。
      事  實
一、乙○○前因犯偽造文書案件，經臺灣高雄地方法院於民國九十年七月十一日判處
    有期徒刑四月確定，並於九十年十月十六日易科罰金執行完畢，詎其仍不知悔改
    ，於九十一年二月下旬之某日，見跳蚤雜誌上刊載「代辦信用卡，金卡借你刷」
    小廣告後，因缺錢花用，欲購買偽造信用卡用以盜刷消費，遂以該廣告上所載聯
    絡電話與真實姓名及年籍均不詳自稱「周先生」之成年男子連繫後，言明願以新
    台幣（下同）二萬一千元之代價，購買換貼乙○○本人照片之變造身分證乙張以
    及偽造之信用卡九張，並約定於九十一年三月十五日晚間九時許，在高雄市○○
    區○○路與復興路口見面，先由乙○○將其本人人頭照片乙張交付予該自稱「周
    先生」之男子後，即共同基於變造身分證特種文書、偽造私文書之犯意聯絡，由
    該自稱「周先生」之人，在不詳處所，以將乙○○之照片換貼在甲○○所遺失之
    身分證上之方式，變造貼有「乙○○」照片之甲○○身分證一張，足以生損害於
    甲○○本人及戶政機關對於戶政管理之正確性。嗣該不詳姓名之「周先生」再以
    電話約乙○○於九十一年三月二十二日下午一時許，在上開路口見面，並交予如
    附表所示之偽造信用卡九張（信用卡背面簽名欄空白）及貼有乙○○照片之變造
    甲○○身分證乙張，乙○○則交付二萬一千元價金給該不詳真實姓名之男子。乙
    ○○於取得如附表所示之偽造信用卡後，即依該不詳真實姓名男子之授意，同時
    同地接續在如附表所示之九張偽造信用卡背面簽名欄處，均偽簽「甲○○」之署
    押以表示該信用卡之簽名者於信用卡有效期限內有權使用該信用卡之辨識及證明
    ，足以生損害於甲○○及信用卡真正持有人之權益。迨至同日晚上六時三十分許
    ，在高雄市○○區○○路與河北路口，乙○○因行跡可疑，為警向其盤問而查獲
    上情，並當場在乙○○隨身攜帶之皮包內扣得其購買所有如附表所示之偽造信用
    卡九張及經變造之甲○○身分證乙張在案。
二、案經被害人甲○○訴由高雄市政府警察局刑警大隊移送臺灣高雄地方法院檢察署
    檢察官偵查起訴及移送併案審理。
      理  由
一、訊據被告乙○○對於前揭時地向自稱「周先生」之人以二萬一千元代價購得如附
    表所示之九張偽造信用卡及提供自己照片供「周先生」變造身分證，並於取得如
    附表所示之偽造信用卡後，立即在背面偽簽「甲○○」之署押等情，迭於警偵訊
    、原審審理時及本院審理時均坦承不諱，核與告訴人甲○○於警訊中指訴其身分
    證遭變造及如附表之九張信用卡均非其申請持有之情節相符，且查：(一)被告向自
    稱「周先生」之人購得如附表所示之信用卡九張，均屬利用原持卡人刷卡時所側
    錄之資料而製成之偽造信用卡等情，業據證人即聯合信用卡處理中心高雄辦事處
    副主任黃義隆於警偵訊中證述明確，足見扣案之信用卡九張均屬偽造之信用卡無
    訛。(二)又扣案「甲○○」之身分證一張，已換貼成被告之照片，且經原審送請內
    政部警政署刑事警察局鑑定結果，認送鑑甲○○身分證黏貼相片處有切割，重複
    黏貼之痕跡，該身分證有變造之虞，此有該局九十一年十一月四日刑鑑字第０九
    一０二九五五二０號鑑驗通知書一份附於原審卷第四十四頁可稽，復有真正甲○
    ○之身分證影本一紙在卷可資核對，足證貼有「乙○○」本人照片之甲○○身分
    證乃係經過變造之身分證無誤，參以被告於原審審理中復自承：我當時知道交相
    片給「周先生」時是要做變造之身分證用的，我拿到信用卡，就按該不詳姓名男
    子的意思在信用卡背面簽甲○○的名字等情（見原審卷第七十八頁、第七十九頁
    ），足認被告與該自稱「周先生」之人就變造身分證及偽造私文書（信用卡背面
    簽名）之犯行，顯有犯意聯絡及行為分擔甚明。此外，復有扣案如附表所示之偽
    造信用卡九張及變造「甲○○」身分證一枚可資佐證，本件事證明確，被告犯行
    洵堪認定。
二、按國民身分證係表彰個人年籍身分之證書，性質上屬刑法第二百十二條所指之特
    種文書，又將他人證件上之照片撕下換貼其他人之照片，乃不變更原有文書之本
    質而就文書之內容加以更改，係刑法所稱之變造行為。次按發行信用卡之銀行依
    申請核發信用卡予申請人，係授權申請人使用該信用卡，而申請人在信用卡背後
    簽名欄簽名，單純自形式上觀察即足以表示信用卡之簽名者於信用卡有效期限內
    有權使用該信用卡之辯識及證明，並非依習慣或特約表示一定用意之證明，性質
    上屬刑法第二百十條之私文書（最高法院八十八年度台上字第五七三０號、九十
    一年度台上字第五二０九號判決可資參照）。是被告乙○○交付其本人照片供該
    自稱「周先生」之人變造甲○○身分證，及在偽造信用卡背面上偽簽「甲○○」
    之署押，核其所為，係犯刑法第二百十二條之變造特種文書罪、同法第二百十條
    之偽造私文書罪。被告與該自稱「周先生」之不詳真實姓名成年男人間，就上開
    二犯行，彼此間互有犯意聯絡及行為分擔，均為共同正犯。又被告於如附表所示
    之偽造信用卡背面偽簽「甲○○」之署押，為偽造私文書之部分行為，不另論罪
    ；又其於偽造信用卡背面偽簽「甲○○」之署押九枚，乃同時同地實施，各行為
    之獨立性薄弱，依一般社會健全觀念，在時間差距上難以強行分開，在刑法評價
    上以視為數個舉動之接續施行，應成立接續犯，較為合理。公訴人認被告先後多
    次在信用卡背面偽簽「甲○○」之署押，係連續犯刑法第二百十七條之偽造署押
    罪云云，然於信用卡背面簽名，單純自形式上觀察已足以表示信用卡之簽名者於
    信用卡有效期限內有權使用該信用卡之辯識及證明，屬刑法第二百十條之私文書
    ，已如前述，是公訴意旨尚有未洽，惟其起訴之基本事實同一，與本院認定之事
    實相同，本院自得依法變更起訴法條，並加以審判，附此敘明。再被告所犯上開
    變造特種文書、偽造私文書二罪間，有方法、結果之牽連關係，應依刑法第五十
    五條之規定，從一重之偽造私文書罪處斷。末查，被告前因犯偽造文書案件，經
    原審法院判處有期徒刑四月，於九十年十月十六日易科罰金執行完畢之事實，此
    有臺灣高等法院被告全國前案紀錄表、臺灣高雄地方法院檢察署刑案資料查註紀
    錄表各一份附卷可按，其於有期徒刑執行完畢後，五年內再犯本件有期徒刑以上
    之罪，為累犯，應依刑法第四十七條規定，加重其刑。
三、原審以被告罪證明確，因予論罪科刑，固非無見；惟查：（一）原審認定被告係
    與「周先生」共同偽造私文書，然主文漏未諭知「共同」，尚有未洽。原審量處
    被告有期徒刑六月，如易科罰金，以三百元折算一日，但據上論結欄卻漏引刑法
    第四十一條第一項，亦有未洽。（三）移送併辦部分，與公訴人起訴部分係同一
    事實，僅是警方當初先將人犯移送，事後再補送移送書，公訴人未察，另分一偵
    字案偵查，導致同一案件有二個偵查案號，原審疏未注意，而未予以併辦，將之
    退回，亦有未洽。檢察官上訴意旨，以併案部分與原審認定之事實均屬相同，本
    屬同一案件，原審將之退回，尚有未洽為由，指摘原判決不當，為有理由，且原
    判決又有上開可議之處，自屬無可維持，應由本院將原判決予以撤銷改判。爰審
    酌被告貪圖小利，竟購買變造之身分證件及偽造之信用卡，意圖盜刷消費，除損
    害他人權益外，並助長偽造信用卡犯罪破壞金融秩序，惟念及其於購得偽卡後，
    尚未實際盜刷消費即被查獲，且其犯後已坦承犯行，態度尚稱良好等一切情狀，
    仍量處有期徒刑六月，並諭知如易科罰金之折算標準。扣案如附表所示之偽造信
    用卡九張，係被告向自稱「周先生」之人所購得，為被告所有，且供本件犯罪所
    用之物，業經被告供明在卷，依刑法第三十八條第一項第二款規定，併予宣告沒
    收；又變造甲○○身分證上貼有「乙○○」本人之照片一張，亦係被告所有，供
    變造身分證所用之物，亦依刑法第三十八條第一項第二款規定，宣告沒收。至如
    附表所示偽造信用卡九張背面偽簽「甲○○」之署押共九枚，因該偽造之信用卡
    業已宣告沒收，自毋庸另為沒收之諭知，併此敘明。
據上論斷，應依刑事訴訟法第三百六十九條第一項前段、第三百六十四條、第二百九
十九條第一項前段、第三百條、刑法第二十八條、第二百十條、第二百十二條、第五
十五條、第四十七條、第四十一條第一項、第三十八條第一項第二款、罰金罰鍰提高
標準條例第一條前段、第二條，判決如主文。
本案經檢察官方娜蓉到庭執行職務。
中    華    民    國      九十二      年      五      月     十四   日
                              臺灣高等法院高雄分院刑事第二庭
                                  審判長法官  林正雄
                                        法官  謝靜雯
                                        法官  黃壽燕
右正本證明與原本無異。
如不服本判決應於收受本判決後十日內向本院提出上訴書狀，其未述上訴理由者，
並得於提起上訴後十日內向本院補提理由書狀（均須按他造當事人之人數附繕本)「
切勿逕送上級法院」。
                  書記官  黃富美
中    華    民    國      九十二      年      五      月     十四   日
附錄本判決論罪科刑法條：
刑法第二百一十條
  偽造、變造私文書，足以生損害於公眾或他人者，處五年以下有期徒刑。
刑法第二百一十二條
  偽造、變造護照、旅券、免許證、特許證及關於品行、能力服務或其他相類之證書
  、介紹書，足以生損害於公眾或他人者，處一年以下有期徒刑、拘役或三百元以下
  罰金。
附表：
┌──┬───────────────┬─────────────────
│編號│卡                          名│卡                              號
├──┼───────────────┼─────────────────
│ 一 │台新銀行（新光三越ＶＩＳＡ卡）│0000000000000000
├──┼───────────────┼─────────────────
│ 二 │台新銀行（新光三越ＶＩＳＡ卡）│0000000000000000
├──┼───────────────┼─────────────────
│ 三 │台新銀行（新光三越ＶＩＳＡ卡）│0000000000000000
├──┼───────────────┼─────────────────
│ 四 │台新銀行（新光三越ＶＩＳＡ卡）│0000000000000000
├──┼───────────────┼─────────────────
│ 五 │台新銀行（新光三越ＶＩＳＡ卡）│0000000000000000
├──┼───────────────┼─────────────────
│ 六 │世華聯合商業銀行ＶＩＳＡ卡    │0000000000000000
├──┼───────────────┼─────────────────
│ 七 │香港上海匯豐銀行萬士達卡      │0000000000000000
├──┼───────────────┼─────────────────
│ 八 │台北銀行ＶＩＳＡ卡            │0000000000000000
├──┼───────────────┼─────────────────
│ 九 │美國友邦國際信用卡萬士達卡    │0000000000000000
└──┴───────────────┴─────────────────


司法院資訊處製作；財團法人民間司法改革基金會備份。
